【裁判字號】    97,易,164
【裁判日期】    970430
【裁判案由】    竊盜
【裁判全文】
臺灣板橋地方法院刑事判決               97年度易字第164號
公  訴  人  臺灣板橋地方法院檢察署檢察官
被      告  丁○○
                    案在臺灣臺北監獄臺北分監執行中）
上列被告因竊盜案件，經檢察官提起公訴（96年度偵字第28302
號），本院判決如下：
    主  文
丁○○結夥三人以上毀越門扇攜帶兇器竊盜，累犯，處有期徒刑
壹年陸月。扣案之銅線剪貳把、鉗子壹把、鈑釘器壹支、安全掛
勾壹個，均沒收之。
    事  實
一、丁○○曾於民國93年間，因違反洗錢防制法案件，經本院以
    94年度簡字第702 號判處有期徒刑4 月確定，並於94年9 月
    18日縮刑期滿執行完畢。詎其猶不知悔改，與丙○○（另行
    移送偵查）、乙○○（雖已經不起訴處分，惟依其與丁○○
    於本院審理時之供述，本院認其亦為共犯，詳後述，並另行
    移送偵查）共同基於意圖為自己不法所有之犯意聯絡，先由
    丙○○事先至宜蘭縣五結鄉○○路○ 段209 號甲○○所經營
    而現已歇業之宏國木業股份有限公司工廠勘察，再由丁○○
    、丙○○、乙○○於96年11月24日下午4 時至5 時許，一起
    前往臺北縣泰山鄉○○路○ 段25號「吉林貨車出租公司」租
    得車號9802-KG 號自小貨車，由丁○○駕駛該車搭載乙○○
    ，前往宜蘭縣五結鄉某網咖店內等候，丙○○則駕駛另一不
    詳車牌號碼之汽車，於96年11月24日晚間到達上開甲○○歇
    業工廠，並持其所有，客觀上足以對人之生命、身體造成危
    險之兇器銅線剪2 把、鉗子1 把、鈑釘器1 支及安全掛勾1
    個，破壞工廠門扇後進入，在2 樓廠房內剪斷電纜線1 批（
    約577 公斤重，市值約新台幣《下同》20萬元），而丁○○
    、乙○○於96年11月25日凌晨零時許，接獲丙○○通知後，
    即由丁○○駕駛上開自小貨車搭載乙○○前往上開工廠與丙○○會合，並與丙○○合力將前揭竊得之電纜線搬至上開自
    小貨車，得手後，丁○○再駕駛該自小貨車搭載乙○○、丙○○自行駕駛上開汽車欲返回臺北縣鶯歌鎮丙○○住處。嗣
    於96年11月25日晚上9 時30分許，丁○○駕駛上開自小貨車
    搭載乙○○行經臺北縣鶯歌鎮○○路與文化路口時，因乙○○先下車前往丙○○住處，而為當時埋伏在丙○○住處附近
    要逮捕通緝犯丙○○及其女友張珍貞之員警攔查，始進而查
    悉上情，並扣得丙○○所有供本件竊盜所用之銅線剪2 把、
    鉗子1 把、鈑釘器1 支及安全掛勾1 個。
二、案經甲○○訴由桃園縣政府警察局平鎮分局移送臺灣板橋地
    方法院檢察署檢察官偵查起訴。
    理  由
壹、證據能力有無之判斷：
一、按被告之自白，非出於強暴、脅迫、利誘、詐欺、疲勞訊問
    、違法羈押或其他不當方法，且與事實相符者，得為證據，
    刑事訴訟法第156 條第1 項定有明文。被告丁○○抗辯其有
    遭到員警威脅、毆打，並被要求依照員警所說的話講，且筆
    錄已事先打好，只是要其回答是或否而已，認其於警詢中之
    自白係出於不正之方法取得，為非任意性之自白。經查，被
    告接受警詢時並未受刑求、威脅一節，已據證人即桃園縣政
    府警察局平鎮分局員警黃永輝證稱：「（問：你們製作筆錄
    時，有無全程錄音？）有錄音，沒有錄影」、「（問：是否
    一邊問一邊記載或是題目已經打好？）一邊問一邊記載，不
    是打好的筆錄讓被告唸」、「（問：有無叫被告依照你們的
    意思回答？）無」、「（問：你們是否依照被告所述記錄？
    ）是」、「（問：被告當時有無神智不清或身體不舒服的情
    形？）沒有」等語在卷（見本院卷第72頁至第73頁），而被
    告先後2 次警詢筆錄經本院當庭勘驗結果，認為「警詢由一
    個警員負責詢問，採一問一答方式進行，員警詢問語氣平和
    自然，被告依序回答，語氣平順自然，惟被告拒絕夜間詢問
    ，是本次警詢內容並無與本案相關之案情」、「警詢由一個
    警員負責詢問，採一問一答方式進行，員警詢問語氣平和自
    然，被告依序回答，語氣平順自然，被告於回答問題時，可
    聽到在旁另一負責記錄警詢筆錄之警員電腦打字聲，全程錄
    音並無中斷」，有本院勘驗筆錄1 件附卷可稽（見本院卷第
    32 頁 至第45頁），苟員警有威脅、刑求情事，且被告因此
    依員警指示回答，則被告自不可能敢拒絕夜間詢問。況縱員
    警有事先製作筆錄情形，然依上開勘驗筆錄所載內容以觀，
    員警與被告確有依該筆錄內容以一問一答方式陳述，足證被
    告亦肯認該內容正確無誤始予以陳述，又警察問話語氣平和
    自然，被告語氣也平順自然，可認該筆錄確係依被告之自由
    意志所為之陳述，被告前開抗辯，要無可採。應認被告於警
    詢中之陳述係出於自由意志所為，應有證據能力。
二、被告及檢察官對於除前開證據以外之後述證據之證據能力均
    不爭執，依刑事訴訟法第159 條之5 規定，均有證據能力，
    合先敘明。
貳、實體方面：
一、訊之被告丁○○固坦承有於前揭時地承租上開車號9802-KG
    號自小貨車、駕駛該車前往上開甲○○歇業工廠載運電纜線
    及為警查獲等事實，惟矢口否認有何竊盜情事，辯稱：伊是
    依丙○○、乙○○指示去承租上開自小貨車，接著就載乙○○到宜蘭縣五結鄉與丙○○會合，再跟著丙○○的車子前往
    案發地點，伊將車停在門口，等門打開之後，丙○○、乙○○叫伊將車開進去載東西，伊才將車開進去，丙○○、乙○○等人就開始搬東西到自小貨車上，伊則是坐在駕駛座上，
    伊不知道丙○○、乙○○為何要去偷這些東西云云。經查：
  (一)被害人甲○○所經營位於宜蘭縣五結鄉○○路○ 段209 號之
    現已歇業工廠，於96年11月24日深夜至96年11月25日凌晨間
    ，遭人破壞工廠門窗後，進入工廠內竊取電纜線1 批（約57
    7 公斤重，市值約20萬元）等事實，業據證人即被害人甲○○於警詢及偵查中證述綦詳（見偵查卷第12頁正、反面、第
    44頁至第45頁），並有甲○○出具之贓物認領保管單及南京
    資源回收站地磅單各1 紙暨現場、上開9802-KG 自小貨車照
    片13幀附卷可稽。
  (二)依(1)被告於警詢時陳稱：「（問：該電纜線乙批於何時？
    何地竊取？有無共犯？如何竊取？分工情形？）於96年11月
    25日零時零分許，我與男子『阿華』一同前往宜蘭縣五結鄉
    ○○路○ 段209 號的廢棄工廠內竊取，由孫榮華準備銅剪2
    把、鉗子1 把、鈑釘器1 支、安全掛勾1 個等作案工具竊取
    ，我負責搬運，至96年11月25日4 時0 分許才離開」、「（
    問：你為何要竊取該電纜線乙批？作何用途？）因為我缺錢
    ，然後是孫榮華96年11月24日13時至14時左右打電話給我，
    約我一同前往宜蘭縣竊取電纜線，我竊取該批電纜線是要拿
    來變賣換取金錢」；偵查中陳稱：「（問：車上的電纜線
    如何取得？）是我和綽號阿華的男子一起去竊取得，我不知
    道他的聯絡方式，都是他聯絡我，是我們去宜蘭縣五結鄉○○路停業工廠偷的，我和阿華是約今日凌晨0 點至工廠，搬
    運電纜線約花三、四小時，電纜線是阿華剪好，由我開車去
    載，銅剪和鉗子是阿華準備的，一開始我不知道他有帶銅剪
    和鉗子，是我至工廠後，我看見剪好的電纜線，我才知道他
    如何偷的，我只知道他要偷東西請我去載，但是不知道他要
    去偷什麼」、「（問：東西變換後如何分？）我們二人對半
    分，他有指示我之後要載去那裏賣給誰」、「（問：為何去
    那裡偷？）是一個阿華的跟我說問我有無缺錢用，我說有，
    他說要報我一條路，叫我去租一部車，到宜蘭雪山遂道出來
    後，第二路口右轉直走就會看到一個工廠，前面有空地讓客
    戶停車，進去就到大門，我就開車過去跟阿華相會，到時地
    上有一團電線，他就叫我搬上車，我就開回到鶯歌文化路的
    一個加油站說買方在那一帶，我在路上就被抓了」、「（問
    ：跟阿華如何分錢？）他說要分5 萬給我」、「（問：到宜
    蘭後，電線就以剪好放在地上？）是」、「（問：車上的銅
    線剪及鉗子來源？）是阿華的，我搬完之後他放在車上」、
    「（問：知道這是偷來的東西？）我無法推除」、「（問：
    車子是你跟誰去租的？）跟阿華，去泰林路2 段25號」、「
    （問：何時租的？）做案的前一天，24日」、「（問：為何
    前一天就要租車？）是阿華有計劃性的，租車費是阿華出的
    。租車時他說有財路要報我賺。我當時有問他何事，但是他
    有條路讓我賺，是在宜蘭，但是什麼財路我就不知道」、「
    （問：為何之前說知道阿華偷東西叫你載？）對，我承認」
    ；本院準備程序及審理中陳稱：「我們到宜蘭跟丙○○會
    合以後，我就開著車子跟著丙○○的車子走，到案發地點後
    ，我的車子停在門口，丙○○跟管理員已經溝通好了，他們
    是內神通外鬼，所以管理員有把門打開，那裡是廢工廠，丙○○、乙○○就叫我把車開進去直接載東西」、「阿華這個
    人是虛擬的，是警察叫我講的，因為警察說我只要隨便說一
    個外號就可以」、「…他們（指乙○○、丙○○）先叫我去
    租我們是租貨車9802-KG ，之後乙○○就跟我一起開這台車
    到宜蘭，丙○○則到宜蘭五結案發地點附近等我們…我們到
    宜蘭跟丙○○會合以後，我就開著車子跟著丙○○的車子走
    ，到案發地點後，我的車子停在門口…那裡是廢工廠，丙○○、乙○○就叫我把車開進去直接載東西，其他人都在搬東
    西…」、「我們租車之後，我們就跟著丙○○的車子到宜蘭
    …」、「我從來沒有向丙○○借過錢。丙○○是因為常常與
    乙○○在一起，我透過乙○○才認識丙○○的…證人96年11
    月24日、96年11月25日有打電話給我，24打電話給我的第一
    通是證人從板橋網咖打給我，叫我過去，我也過去了，他問
    我我駕照有無帶，我說有，之後丙○○就載著一個朋友過來
    ，就載我、乙○○一起到租車行租車，當時付錢時是丙○○
    問老闆多少錢，就直接把錢給老闆，不是我向丙○○借的。
    且證人跟我到宜蘭」、「我們是在96年11月24日去租車的當
    天就去宜蘭…96年11月25日才把證人乙○○載回鶯歌，之後
    就為警查獲」等語（見偵查卷第8 頁至第9 頁、第37頁、第
    45頁至第46頁、本院卷第13頁、第40頁、第45頁、第101 頁
    至第104 頁）；(2)證人即共犯乙○○於本院審理時所述：「
    （問：你們是否於鶯歌之尖山路為警查獲？）是」、「（問
    ：當時警察是否於被告的車上查獲贓物電纜線等？）是」、
    「（問：被告當日所駕駛的車子如何來？）去租的」、「（
    問：何人去租的？）被告去租的，我有跟被告去」、「（問
    ：你後來有無找到丙○○？）在丙○○家門口就被警察攔下
    來」、「（問：你們要找的丙○○是否就是『眼鏡仔』？）
    是」、「（被告問：我們一起去租車時，有幾人？）我、你
    、眼鏡仔、還有眼鏡仔的朋友，總共有幾個人我也忘了」、
    「（被告問：當初何人打電話給我說要去租車子？）我」、
    「（問：為何你要打電話給被告說要承租車子？）因為丙○○說要租的叫我就打電話給被告」、「（問：誰說要搬東西
    的？）我不知道，丙○○只有打電話給我說要租車子，我沒
    有駕照」、「（問：叫被告去租車是否你的意思？）是」、
    「（問：你剛剛說要搬東西，這是何人說的？）丙○○說要
    搬家」、「（問：你說丙○○原本就認識被告，為何丙○○
    不直接打給被告而打給你？）因為丙○○沒有被告的電話，
    但是有我的，所以就打給我說要租車搬家，我有跟丙○○說
    我沒有駕照，所以我就打給被告，被告同意以後，我才又打
    電話跟丙○○說，丙○○也說好」、「我是在11月24日、25
    日白天、晚上都有打給他們兩個，被告、丙○○於96年11月
    24日、96年11月25日在宜蘭時都有在一起」、「（問：租車
    這次有無去宜蘭網咖？）有。但我記得只有我一個人在宜蘭
    的網咖，我現在想起來了，就是租車這次我有跟丙○○、被
    告去宜蘭」、「（問：你如何回臺北？）被告開租來的這台
    貨車載我回臺北的」等語（見本院卷第95頁至第99頁、第10
    3 頁），再參以被告與乙○○於前揭時地為警查獲，且查無
    「孫榮華」此人等情，亦據證人即桃園縣政府警察局平鎮分
    局員警黃永輝於本院審理時證述甚明（見本院卷第70頁至第
    73頁），並有上開電纜線、銅線剪、鉗子、鈑釘器、安全掛
    勾等扣案可資佐證，足徵被告與丙○○、乙○○確有於96年
    11月24日承租上開車號9802-KG 號自小貨車，並由丙○○下
    手行竊，再由被告於96年11月25日凌晨駕駛上開車號9802-K
    G 號自小貨車搭載乙○○，前往宜蘭縣，又於96年11月25日
    晚上9 時30分許，載運前揭甲○○遭竊之電纜線及丙○○用
    以竊盜該等電纜線之銅線剪、鉗子、鈑釘器、安全掛勾等器
    具，而在返回臺北縣鶯歌鎮丙○○住處途中，行經臺北縣鶯
    歌鎮○○路與文化路口時，為警查獲無訛。且以證人乙○○
    前揭參與租車、與被告一起前往宜蘭及載運上開贓物前往臺
    北縣鶯歌鎮丙○○住處時為警查獲等情節觀之，苟非證人乙○○亦有參與上開竊盜，被告與丙○○要無自曝竊盜犯行予
    證人乙○○知悉之理，故被告於本院審理時辯稱伊到宜蘭後
    ，就與乙○○到宜蘭的某網咖等候丙○○，並未參與竊盜，
    也不知道要竊盜；於警詢及偵查中辯稱乙○○不知情云云，
    均無可採。
  (四)被告雖又於警詢中辯稱伊於前揭為警查獲時是要去向丙○○
    借錢云云，然被告不知丙○○住處，須由乙○○帶路，且丙○○並無被告之電話，必須透過證人乙○○才能聯絡到被告
    等情，已據被告、乙○○於本院審理時分別陳明在卷，被告
    既無丙○○之電話，也不知丙○○之住所，先前如曾向丙○○借過錢，又該如何清償？況被告為警查獲時，所駕駛之上
    開自小貨車上既有前揭竊得之電纜線，儘可將之變賣取得款
    項花用，要無再向丙○○借款之必要，顯見被告前開所辯，
    係事後卸責之詞，無可採信。至被告固於本院97年3 月19日
    審理時表示伊不認識證人丙○○云云，然依(1)被告於本院準
    備程序及審理中所述：「偵查庭時有一個證人乙○○，我從
    頭到尾都是聽他指使，另有還有一個丙○○，都由他們兩個
    指示的…，他們先叫我去租車，我們是租貨車9802-KG ，之
    後乙○○就跟我一起開這台車到宜蘭，丙○○則到宜蘭五結
    案發地點附近等我們，…我們到宜蘭跟丙○○會合以後，我
    就開著車子跟著丙○○的車子走，到案發地點後，我的車子
    停在門口，丙○○跟管理員已經溝通好了…丙○○、乙○○
    就叫我把車開進去直接載東西，其他人都在搬東西…」、「
    丙○○住有鶯歌，是通緝犯，但我不知道他的詳細地址，是
    警察給我看的那個人口卡的丙○○」；(2)證人乙○○於本院
    審理時所述：「（問：96年11月25日晚上是否搭乘被告所駕
    駛之小貨車？）是」、「（問：當天為何搭乘被告所駕駛之
    小貨車？）因為被告叫我帶他去找我朋友丙○○」、「（問
    ：被告是否認識丙○○？）認識」、「（問：你們要找的丙○○是否就是『眼鏡仔』？）是」、「（被告問：我們一起
    去租車時，有幾人？）我、你、眼鏡仔、還有眼鏡仔的朋友
    ，總共有幾個人我也忘了」、「（問：你說丙○○原本就認
    識被告，為何丙○○不直接打給被告而打給你？）因為丙○○沒有被告的電話，但是有我的，所以就打給我說要租車搬
    家，我有跟丙○○說我沒有駕照，所以我就打給被告，被告
    同意以後，我才又打電話跟丙○○說，丙○○也說好」、「
    （問：96年11月24日、96年11月25日你打了很多通電話給被
    告、丙○○，他們是否一直在一起？）好像是」；(3)證人黃
    永輝於本院審理時所述：「我們原本是埋伏一個竊盜的通緝
    犯，我們埋伏地點看一台車繞來繞去，但我們距離該車有一
    段距離，我們不是看的很清楚，後來該車有一人下車是從副
    駕駛座下車，下車的人進入我們鎖定的通緝犯住宅，該部自
    小客車就往前開沒有很遠停下來，我們覺得很可疑，其中兩
    個人就先過去盤查該小貨車駕駛，其中一個人是我，這個駕
    駛就是被告」、「（問：從副駕駛座下車的人為何？）被告
    指稱是乙○○，我們盤查被告過程中，我們小隊長黃子龍繼
    續埋伏原地，後來我們發現我們鎖定的通緝犯張珍貞突然開
    門，我們同事就衝過去，但當時張珍貞屋內有人要阻擋，我
    見狀也立即過去，後來屋門關上，我們在這一群沒有進到屋
    內的人中發現有一個叫乙○○，所以我們就把這個乙○○與
    被告一起帶回警局查證。我們雖然有看到有人從副駕駛座下
    車，但我們不能確定是何人」、「（問：乙○○如何說？）
    乙○○我們也不能確定是與被告一起乘坐同一台車之人，乙○○後來雖然也有說他就是跟被告一起乘坐同一台車，但他
    說不知道竊盜的事情」、「（問：當天你們有無查獲丙○○
    ？）無。於現場時我們知道屋主是丙○○，當天我們埋伏的
    對象就是丙○○、張珍貞，但是因為他們把屋門鎖上，我們
    無法進入」等語（見本院卷第13頁、第47頁、第95頁至第96
    頁、第101 頁、第70頁至第73頁），足徵被告及證人乙○○
    所述「丙○○」即為本件證人丙○○，故證人丙○○不僅認
    識被告，且亦有參與前揭竊盜，是被告於本院97年3 月19日
    審理時否認認識證人丙○○云云，亦無可信。
  (五)綜上所述，被告所辯，均無可採，被告既於竊盜前與共犯丙○○、乙○○前往承租上開自小貨車，且於前揭時地駕駛上
    開自小貨車載運上開甲○○所失竊之電纜線，自與共犯丙○○、乙○○間就上開竊盜，有犯意聯絡及行為分擔甚明，本
    件事證明確，被告犯行洵堪認定。
二、查銅線剪、鉗子、鈑釘器、安全掛勾均甚為堅硬、銳利，足
    以傷害人之身體，客觀上具有殺傷力，自均係兇器之一種，
    被告與丙○○、乙○○3 人持上開兇器毀越門扇竊盜，核被
    告所為，係犯刑法第321 條第1 項第2 款、第3 款、第4 款
    之結夥三人以上毀越門扇攜帶兇器竊盜罪。檢察官雖漏未論
    及上開刑法第321 條第1 項第4 款之犯罪，惟該犯罪核與檢
    察官起訴事實同一，本院自得併予審理，而該犯罪法條亦與
    檢察官起訴之犯罪法條相同，僅款項之增加，並未影響被告
    之權益，亦不影響被告之權利。又被告與乙○○、丙○○間
    就上開竊盜犯行，有犯意聯絡及行為分擔，應為共同正犯。
    而被告曾於93年間，因違反洗錢防制法案件，經本院以94年
    度簡字第702 號判處有期徒刑4 月確定，並於94年9 月18日
    縮刑期滿執行完畢，有臺灣高等法院被告前案紀錄表一件附
    卷可稽，其於五年內，故意再犯本件最重本刑為有期徒刑以
    上之罪，為累犯，應依刑法第47 條 第1 項加重其刑。審酌
    被告正值青壯，且有上開犯罪前科，竟不循正當途徑獲取財
    物，僅因貪慾即犯本件犯行，且持上開兇器行竊，危害社會
    治安非輕，又犯後否認犯行，前後供述矛盾，態度反覆、輕
    兆，在證人丙○○前不敢陳明事實，卻於事後極力推卸責任
    ，浪費司法資源，顯未悔悟，兼衡上開竊盜所得業經被害人
    領回，所受損失非鉅等一切情狀，爰量處如主文所示之刑。
    檢察官於本院審理時對被告求處有期徒刑三年以上，固非無
    見，惟綜合被告上開情節，認該求刑尚嫌過重，附此敘明。
    扣案之銅線剪、鉗子、鈑釘器、安全掛勾均係被告及共犯所
    有，且係供犯罪所用之物，業經被告供明在卷，爰依刑法第
    38條第1 項第2 款規定，併予宣告沒收。
三、關於共犯乙○○、丙○○涉犯本件竊盜案件部分，爰移請檢
    察官進行偵查。
據上論斷，應依刑事訴訟法第299 條第1 項前段，刑法第28條、
第321 條第1 項第2 款、第3 款、第4 款、第47條第1 項、第38
條第1 項第2 款，判決如主文。
本案經檢察官顏世翠到庭執行職務。
中    華    民    國    97    年    4     月    30    日
                  刑事第十三庭  法  官  李麗珠
上列正本證明與原本無異。
如不服本判決，應於送達後十日內敘明上訴理由，向本院提出上
訴狀
                                書記官  林政良
中    華    民    國    97    年    4     月    30    日
附錄本案論罪科刑法條全文：
刑法第321條：
犯竊盜罪而有左列情形之一者，處6 月以上、5 年以下有期徒刑
：
一  於夜間侵入住宅或有人居住之建築物、船艦或隱匿其內而犯
    之者。
二  毀越門扇、牆垣或其他安全設備而犯之者。
三  攜帶兇器而犯之者。
四  結夥三人以上而犯之者。
五  乘火災、水災或其他災害之際而犯之者。
六  在車站或埠頭而犯之者。
前項之未遂犯罰之。


司法院資訊處製作；財團法人民間司法改革基金會備份。
